【裁判字號】    98,訴,1176
【裁判日期】    981126
【裁判案由】    毒品危害防制條例
【裁判全文】
臺灣高雄地方法院刑事判決              98年度訴字第1176號
公  訴  人  臺灣高雄地方法院檢察署檢察官
被      告  己○○
                    （另案於國防部臺南軍事監獄執行中）
（法扶）選任辯護人  郭家駿律師
被      告  庚○○
                    （另案於臺東監獄東成分監執行中）
指定辯護人  本院公設辯護人丙○○
上列被告因毒品危害防制條例案件，經檢察官提起公訴（97年度
偵字第27681 號、98年度偵字第13809 號），本院判決如下：
    主  文
己○○共同犯販賣第一級毒品罪，累犯，處有期徒刑拾伍年貳月
。扣案第一級毒品海洛因伍包（淨重拾玖點伍陸公克）沒收銷燬
之；扣案之包裝袋伍只、磅秤貳台、封口機壹台、空夾鏈袋肆包
又捌只，均沒收。共同販賣第一級毒品所得新臺幣伍佰元與庚○○連帶沒收，如全部或一部不能沒收時，以其等財產連帶抵償之
。
庚○○共同犯販賣第一級毒品罪，累犯，處有期徒刑捌年陸月。
扣案第一級毒品海洛因伍包（淨重拾玖點伍陸公克）沒收銷燬之
；扣案之包裝袋伍只、磅秤貳台、封口機壹台、空夾鏈袋肆包又
捌只，均沒收。共同販賣第一級毒品所得新臺幣伍佰元與己○○
連帶沒收，如全部或一部不能沒收時，以其等財產連帶抵償之。
又犯轉讓第一級毒品罪，共參罪，均累犯，各處有期徒刑拾月。
應執行有期徒刑拾年陸月。扣案第一級毒品海洛因伍包（淨重拾
玖點伍陸公克）沒收銷燬之；扣案之包裝袋伍只、磅秤貳台、封
口機壹台、空夾鏈袋肆包又捌只，均沒收。共同販賣第一級毒品
所得新臺幣伍佰元與己○○連帶沒收，如全部或一部不能沒收時
，以其等財產連帶抵償之。
己○○、庚○○其他被訴部分無罪。
    事  實
一、己○○前於民國92年間因施用毒品案件，經臺灣高雄少年法
    院裁定送觀察、勒戒，嗣因無繼續施用傾向而於92年5 月16
    日釋放，並經該院為不付審理之裁定；復因施用毒品案件，
    經本院判處有期徒刑7 月，嗣因減刑為有期徒刑3 月15日，
    於96年7 月15日執行完畢。庚○○前於95年間因施用毒品案
    件，經本院以95年度毒聲字第1990號裁定送觀察勒戒後，因
    認無繼續施用毒品之傾向，經檢察官為不起訴處分確定；復
    因施用毒品案件，經本院以96年度訴字第1589號判處有期徒
    刑6 月確定，於97年4 月18日執行完畢。詎己○○、庚○○
    仍不知悔改，與真實姓名年籍不詳綽號「財仔」之成年男子
    ，均明知海洛因係毒品危害防制條例第2 條第2 項第1 款所
    列之第一級毒品，不得非法販賣，竟共同基於販賣第一級毒
    品海洛因牟利之犯意聯絡，於97年6 月間某日，因戊○○撥
    打「財仔」0000000000號之行動電話表示欲購買新台幣（下
    同）500 元之海洛因後，「財仔」隨即以不詳之方式聯絡己○○，由己○○交付數量不詳、售價500 元之海洛因1 包與
    庚○○，再由庚○○出面在高雄縣林園鄉港埔海堤邊涼亭交
    付戊○○上開海洛因1 包，並取得500 元之價金。
二、庚○○明知海洛因係毒品危害防制條例第2 條第2 項第1 款
    所列之第一級毒品，不得非法轉讓，另基於轉讓第一級毒品
    海洛因之犯意，於97年6 月間某日，在高雄縣林園鄉○○○
    路115 巷5 弄49號住處轉讓數量不詳（價值500 元）之海洛
    因1 包與戊○○1 次。復於97年6 月間某日及某日，先後在
    高雄縣林園鄉港埔海堤邊涼亭轉讓數量不詳（價值500 元）
    之海洛因各1 包與戊○○各1 次（合計2 次）。
三、嗣己○○於97年9 月24日14時30分，在高雄縣鳥松鄉松埔北
    巷2 之96號6 樓之6 為警查獲，並扣得海洛因5 包（淨重
    19.56 公克）、磅秤2 台、封口機1 台、空夾鏈袋4 包又8
    只，始悉上情。
四、案經高雄市政府警察局乙○分局移送及檢察官自動檢舉臺灣
    高雄地方法院檢察署檢察官偵查起訴。
    理  由
壹、有罪部分
一、按被告以外之人於審判外之陳述，雖不符刑事訴訟法第159
    條之1 至之4 等4 條之規定，而經當事人於審判程序同意作
    為證據，法院審酌該言詞陳述或書面陳述作成時之情況，認
    為適當者，亦得為證據；又當事人、代理人或辯護人於法院
    調查證據時，知有刑事訴訟法第159 條第1 項不得為證據之
    情形，而未於言詞辯論終結前聲明異議者，視為有前項之同
    意，同法第159 條之5 定有明文。本案下列所引用之供述及
    非供述證據，業經本院依法踐行調查證據程序，公訴人、被
    告均不爭執各該證據之證據能力，且迄本院言詞辯論終結前
    未就上開證據之證據能力聲明異議，又查無依法應排除其證
    據能力之情形，是後述所引用證據之證據能力均無疑義，依
    法自有證據能力，均得作為本案證據，先予敘明。
二、訊據被告庚○○對於上開事實，坦承不諱（見本院訴字卷第
    38頁、第76頁、第158 頁、第165 頁至第166 頁）。而被告
    己○○則矢口否認有何販賣海洛因之行為，辯稱：並無販賣
    毒品，查獲之海洛因係供伊自己施用云云。
三、被告庚○○部分：上開犯罪事實，業據被告庚○○於本院審
    理中坦承不諱（見本院訴字卷第38頁、76頁、第158 頁、第
    165 頁至第166 頁），核與證人戊○○於本院審理時之證述
    相符（見本院訴字卷第76頁背面至第78頁背面），並有高雄
    市政府警察局乙○分局搜索、扣押筆錄、扣押物品目錄表（
    扣得海洛因5 包、磅秤2 台、封口機1 台、空夾鍊袋4 包又
    8 只）各1 份（見警二卷第18頁至第22頁）、高雄市政府警
    察局乙○分局97年9 月24日執行搜索現場相片4 張（見警二
    卷第24頁至第25頁）、法務部調查局濫用藥物實驗室97年11
    月10日調科壹字第09723042180 號鑑定書1 份載稱：上開扣
    案海洛因5 包均含海洛因成份等語（見偵二卷第13頁）、高
    雄醫學大學附設中和紀念醫院98年8 月4 日檢驗報告3 紙載
    稱：扣案之黑色電子秤檢驗結果呈海洛因陽性反應等語（見
    審訴卷第43頁至第45頁）、「財仔」所使用之行動電話門號
    0000000000與被告庚○○所使用之行動電話門號0000000000
    之電話通聯紀錄（見偵一卷第73頁至第88頁）可稽，足認被
    告庚○○自白與事實相符，被告庚○○犯行，洵堪認定，應
    依法論科。至公訴意旨雖略以：上開事實二（即被告庚○○
    轉讓第一級毒品海洛因與戊○○共3 次）部分，係被告庚○○販賣第一級毒品海洛因與戊○○3 次云云。惟查：證人戊○○固曾於97年10月18日警詢時證稱：伊確定庚○○、甲○○2 人曾出面拿海洛因賣伊，伊撥打0000000000號電話連絡
    交易後，庚○○或甲○○其中1 人即往約定地點販售海洛因
    給伊，每次均500 元，庚○○出面交易4 次（見偵一卷第
    101 頁至第102 頁）；於97年10月8 日偵查中證稱：「至於
    庚○○、甲○○分別拿海洛因給我的次數，我記不清楚。（
    問：警詢時稱庚○○出面與你交易海洛因約4 次，甲○○則
    出面交易過約6 次，所述是否屬實？）是，屬實，我確定。
    所以我撥打該門號購買海洛因次數是10幾次才對，只是由該
    2 人送海洛因給我的次數約10次。…庚○○拿海洛因給我時
    ，大多約在港埔海邊之涼亭附近…」云云（見偵一卷第107
    頁）；於本院97年度訴字第1761號案件審理中證述：伊於97
    年6 月間向「財仔」購買500 元海洛因，約10次，出面交付
    毒品有2 人，其中1 、2 次交易地點在林園鄉的巨蛋超商，
    但不記得是何人交付毒品，其餘交易地點在林園鄉港嘴村海
    邊附近涼亭，由庚○○出面交易云云（見本院97年度訴字第
    1761號卷第100 頁至第104 頁），惟核其所述，對於其與被
    告庚○○交易之次數，尚無法確定，且所謂之交易係指買賣
    、贈與或其他交易型態，亦非欠明確。就此，證人戊○○於
    本院審理時明確證稱：伊97年6 月間曾向被告庚○○拿4 次
    數量不詳、售價500 元之海洛因各1 包，其中在高雄縣林園
    鄉○○○路115 巷5 弄49號住處拿1 次、在高雄縣林園鄉港
    埔海堤邊涼亭拿3 次，只有其中在涼亭拿1 次有付500 元給
    被告庚○○，其餘3 次皆係由被告庚○○免費贈送等語（見
    本院訴字卷第76頁背面至第78頁背面）。綜上，證人戊○○
    於警、偵訊中及97年度訴字第17 61 號案件審理中之證述，
    並非明確，不能據以為佐證被告庚○○自白之證據，而其於
    本院審理時之證述，則明確證述上開買賣及轉讓海洛因事實
    之次數及地點，是其於本院審理時之證述，自屬可採，並足
    為佐證被告庚○○自白之依據。公訴意旨認被告庚○○上開
    轉讓海洛因與戊○○3 次係涉犯販賣第一級毒品3 罪云云，
    尚有誤會。
四、被告己○○部分：訊據被告己○○固坦承於97年9 月24日14
    時30分，在高雄縣鳥松鄉松埔北巷2 之96號6 樓之6 為警查
    獲，並扣得海洛因5 包（淨重19.56 公克）、磅秤2 台、封
    口機1 台、空夾鏈袋4 包又8 只之事實，惟矢口否認有何販
    賣海洛因之行為（見本院審訴卷第82頁、訴字卷第119 頁背
    面），辯稱：伊並非「財仔」，亦不認識「財仔」，且無使
    用上開0000000000號之行動電話，至查獲之海洛因及磅秤、
    封口機、空夾鏈袋等物，均係供伊自己施用，並無販賣毒品
    之行為云云。經查：
（一）戊○○於97年6 月間，撥打「財仔」0000000000號之行動
      電話表示欲購買500 元之海洛因後，「財仔」即以不詳之
      方式聯絡己○○，己○○再交付數量不詳、售價500 元之
      海洛因1 包與庚○○，由庚○○出面在高雄縣林園鄉港埔
      海堤邊涼亭交付戊○○上開海洛因1 包，並取得500 元之
      價金之事實，業據證人戊○○於本院審理時證稱：伊97年
      6 月間曾向被告庚○○拿4 次數量不詳、售價500 元之海
      洛因各1 包，其中在高雄縣林園鄉港埔海堤邊涼亭拿1 次
      有付500 元給被告庚○○，伊拿毒品都是撥打「財仔」行
      動電話0000000000，接聽電話者有數人，但伊只認識被告
      庚○○1 人等語（見本院訴字卷第76頁背面至第78頁背面
      ）；共同被告即證人庚○○於本院審理時證稱：被告己○○會先將毒品分裝好後交付給伊，伊於接獲被告己○○通
      知伊至何處與買家買賣後，即出面買賣毒品並收錢，伊有
      與戊○○買賣1 次等語（見本院訴字卷第38頁背面至第40
      頁正面）明確，並有行動電話門號0000000000與
      0000000000 之 電話通聯紀錄（見偵一卷第73頁至第88頁
      ）可稽。且警方於97年9 月24日14時30分，在高雄縣鳥松
      鄉松埔北巷2之96 號6 樓之6 為扣得被告己○○所持有之
      海洛因5 包（淨重19.56 公克）、磅秤2 台、封口機1 台
      、空夾鏈袋4 包又8 只之事實，為被告己○○所坦承（見
      本院審訴卷第82頁、訴字卷第119 頁背面），並有上開高
      雄市政府警察局乙○分局搜索、扣押筆錄、扣押物品目錄
      表各1 份（見警二卷第18頁至第22頁）、高雄市政府警察
      局乙○分局97年9 月24日執行搜索現場相片4 張（見警二
      卷第24頁至第25頁）、法務部調查局濫用藥物實驗室鑑定
      書1 份（見偵二卷第13頁）、高雄醫學大學附設中和紀念
      醫院檢驗報告3 紙（見審訴卷第43頁至第45頁）可證。而
      上開扣案之海洛因數量不少，且同時扣得磅秤2 台、封口
      機1 台、空夾鏈袋4 包又8 只等物，而其中扣案之黑色電
      子秤檢驗結果又呈海洛因陽性反應（見審訴卷第43頁至第
      45頁），顯見被告所持有之上開磅秤2 台、封口機1 台、
      空夾鏈袋4 包又8 只等物品，係做為「大量」分裝毒品之
      用，而非僅係供自己施用海洛因分裝使用，是上開扣案之
      海洛因及其他物品，亦足證明被告己○○確有共同被告即
      證人庚○○於本院審理時所證稱：被告己○○將毒品分裝
      好後交付被告庚○○，被告庚○○於接獲被告己○○通知
      至何處與買家買賣後，即出面交付毒品並收錢（見本院訴
      字卷第38 頁 背面至第40頁正面）之情形。
（二）被告己○○雖辯稱：伊並非「財仔」，不認識「財仔」，
      亦無使用上開0000000000號之行動電話，扣案之物品則係
      自己施用海洛因之用，並無販賣毒品云云。惟查：被告己○○固非「財仔」（詳後述），惟證人戊○○撥打上開
      0000000000「財仔」之行動電話門號後，被告庚○○隨即
      出面與之買賣毒品之事實，業據證人戊○○證述如前；而
      被告庚○○之所以於上開時地出面與戊○○買賣毒品，係
      因被告己○○通知被告庚○○買賣毒品時地之事實，亦據
      證人庚○○證述如上。依經驗法則及論理法則，倘非「財
      仔」通知被告己○○關於戊○○買賣毒品之時地，被告己○○又憑空如何知悉戊○○買賣毒品之時地，進而通知被
      告庚○○與戊○○買賣毒品之時、地。可見被告己○○確
      係經由「財仔」與其聯絡後，知悉「財仔」與戊○○約妥
      買賣毒品之時地等訊息，再將該訊息轉告被告庚○○之事
      實。是被告所辯不認識「財仔」，自非屬實。又上開扣案
      之海洛因數量不少，顯非供一人自己施用之數量，且本案
      同時扣得磅秤2 台、封口機1 台、空夾鏈袋4 包又8 只等
      物，均顯係供做「大量」分裝毒品之用，而非僅供自己施
      用毒品之用，是被告己○○所辯上開扣案物品係供自己施
      用毒品之用，與常情有違，不足採信。
（三）綜上所述，本件事證明確，被告己○○犯行，洵堪認定，
      應依法論科。
五、被告2 人行為後，毒品危害防制條例第4 條、第17條於98年
    5 月20日修正公布，針對當次公布之修正條文，未另訂施行
    日期，至原毒品危害條例條例第36條所規定：「本條例自公
    布後六個月施行。」核其所稱「本條例」係指係92年7 月9
    日修正公布之該條例，並非指98年5 月20日公布之部分修正
    條文。是98年5 月20日公布之毒品危害防制條例修正條文之
    生效日期，應依中央法規標準法第13條對於法規生效施行日
    之規範，自公布日起至第3 日即98年5 月22日發生效力。據
    此，本案應依刑法第2 條第1 項「按行為後法律有變更者，
    適用行為時之法律，但行為後之法律有利於行為人者，適用
    最有利於行為人之法律」之規定，依「從舊從輕」原則而為
    比較，爰說明如下：查被告2 人行為時之毒品危害防制條例
    第4 條第1 項規定：「製造、運輸、販賣第一級毒品者，處
    死刑或無期徒刑；處無期徒刑者，得併科新臺幣1 千萬元以
    下罰金。」；修正後則規定：「製造、運輸、販賣第一級毒
    品者，處死刑或無期徒刑；處無期徒刑者，得併科新臺幣2
    千萬元以下罰金。」又修正前毒品危害防制條例第17條之規
    定為：「犯第4 條第1 項至第4 項、第5 條第1 項至第4 項
    前段、第6 條第1 項至第4 項、第7 條第1 項至第4 項、第
    8 條第1 項至第4 項、第10條或第11條第1 項、第2 項之罪
    ，供出毒品來源，因而破獲者，得減輕其刑」，修正後毒品
    危害防制條例第17條規定：「犯第4 條至第8 條、第10條或
    第11條之罪，供出毒品來源，因而查獲其他正犯或共犯者，
    減輕或免除其刑。犯第4 條至第8 條之罪於偵查及審判中均
    自白者，減輕其刑」，以被告庚○○於偵查及審判中均自白
    販賣、交付（轉讓）第一級毒品海洛因與戊○○等情，綜合
    比較修正前後之法律規定，以修正後之法律有利被告庚○○
    ，依刑法第2 條第1 項但書之規定，自應一體適用修正後之
    毒品危害防制條例；至本件被告己○○並未供出毒品來源因
    而破獲，亦未於偵查及審判中均自白犯罪，自無修正前、後
    毒品危害防制條例第17條規定之適用，是依上開比較毒品危
    害防制條例第4 條第1 項規定結果，係以被告己○○行為時
    之毒品危害防制條例第4 條第1 項規定對被告己○○較為有
    利。
六、核被告己○○所為，係犯修正前毒品危害防制條例第4 條第
    1 項之販賣第一級毒品罪。被告庚○○就事實一所為，係犯
    修正後毒品危害防制條例第4 條第1 項之販賣第一級毒品罪
    ；就事實二所為，係犯同法第8 條第1 項之轉讓第一級毒品
    罪。被告2 人持有第一級毒品海洛因低度行為，均為販賣、
    販賣及轉讓第一級毒品海洛因重度行為所吸收，不另論罪。
    被告2 人與「財仔」就事實一販賣海洛因與戊○○之行為，
    有犯意聯絡及行為分擔，為共同正犯。被告庚○○就事實一
    、二所為，即販賣第一級毒品罪1 次、轉讓第一級毒品3 次
    ，犯意各別，行為互殊，應分論併罰。被告庚○○就事實二
    所為，係違反毒品危害防制條例第8 條第1 項轉讓第一級毒
    品罪，公訴人認此部分係犯同條例第4 條第1 項之販賣第一
    級毒品罪，尚有未洽，業如前述，惟此部分起訴之基本事實
    相同，本院自應變更起訴法條，併為審究，附此敘明。被告
    2 人有如事實欄所述之前科，有台灣高等法院被告前案紀錄
    表在卷可查，是其前受有期徒刑執行完畢後，5 年內故意再
    犯本件法定刑為有期徒刑以上刑之罪，為累犯，均應依刑法
    第47條第1 項規定加重其刑，惟就所犯毒品危害防制條例第
    4 條第1 項法定刑死刑、無期徒刑部分，依刑法第64條第1
    項及同法第65條第1 項規定不得加重，故僅就罰金刑部分加
    重其刑。又同為販賣毒品之人，其原因動機不一，犯罪情節
    未盡相同，或有大盤毒梟者，亦有中、小盤之分，被告2 人
    共同販賣海洛因與戊○○僅500 元，賣出海洛因之數量只1
    小包，所得財物甚微，其犯罪情節當非與大盤毒梟者可資等
    同併論，尤以大盤毒梟販賣第一級毒品數公斤以上，亦少有
    處以極刑者，是被告2 人縱處以法定最低刑度無期徒刑，依
    社會一般觀念及法律情感仍嫌過重，爰就被告2 人所犯販賣
    第一級毒品罪部分，均依刑法第59條之規定酌減其刑。再被
    告庚○○共同販賣第一級毒品海洛因與戊○○之犯行及轉讓
    第一級毒品海洛因與戊○○之犯行，於偵查及審判中均自白
    ，有被告庚○○偵審筆錄可按，爰依修正後毒品危害防制條
    例第17條第2 項規定，減輕其刑。被告2 人所犯，有刑之加
    重及減輕事由，爰依法先加後遞減之。被告庚○○就販賣第
    一級毒品罪部分，有2 項減輕事由（刑法第59條及毒品危害
    防制條例第17條第2 項），爰依法遞減之。至被告庚○○之
    辯護人雖為其辯以：被告庚○○尚有供出其毒品來源係被告
    己○○，應依毒品危害防制條例第17條第1 項減輕其刑云云
    。惟查：被告己○○於97年9 月24日14時30分為警查獲，係
    因高雄市政府警察局乙○分局警員持本院97年度聲搜第1569
    號搜索票搜索黃建源租屋處時，當場查獲被告己○○並扣得
    上開物品，有該分局移送書1 紙可查（見偵二卷第4 頁）。
    且被告庚○○於97年8 月21日偵訊時係陳稱伊向甲○○購買
    第一級毒品海洛因云云，並無一語提及被告己○○（見偵一
    卷第43頁至第45頁），嗣於97年11月18日偵訊時原仍堅稱：
    其毒品來源並非被告己○○云云，後才改口證稱：被告己○○有販毒之事等語（見偵一卷第135 頁至第138 頁），可見
    被告己○○為警查獲係在被告庚○○供陳實情之前，且係因
    警查緝黃建源時查獲被告己○○，而非因被告庚○○之供述
    始破獲被告己○○，是被告庚○○之辯護人上開辯詞，尚不
    足採。爰審酌被告2 人均有毒品危害條例前科，當知毒品對
    人體之危害性，竟為圖一己私利而販賣毒品或轉讓毒品，助
    長社會濫用毒品風氣，不僅危害國民健康，進而影響社會治
    安，然念被告2 人販賣所得甚微，被告庚○○轉讓部分則無
    犯罪所得，且被告2 人所交付之海洛因數量均輕微，被告庚○○坦承犯行，已具悔意，及其2 人個別之犯罪之動機、目
    的、智識程度、生活狀況等一切情狀，分別量處如主文所示
    之刑，並就被告庚○○部分定其應執行刑。又自被告己○○
    扣得之第一級毒品海洛因5 包（淨重19.56 公克），係屬第
    一級毒品海洛因，有法務部調查局濫用藥物實驗室鑑定書1
    份（見偵二卷第13頁）可稽，不問屬於犯人與否，應依毒品
    危害防制條例第18條第1 項前段規定沒收銷燬。包裝上開毒
    品之包裝袋5 只，係用於包裹毒品，防其裸露、潮濕，便於
    攜帶、運輸所用之物，復經法務部調查局濫用藥物實驗室將
    上開包裝袋5 只與毒品分別秤重，秤得上開毒品淨重19.56
    公克，自屬可與毒品析離（最高法院96年台上字第2569號判
    決意旨參照）。上開包裝袋5 只、扣案之磅秤2 台、封口機
    1 台，為被告己○○所有，並係用以秤量、分裝毒品之用，
    應依毒品危害防制條例第19條第1 項規定宣告沒收。扣案之
    空夾鏈袋4 包又8 只，為被告己○○所有，迄於查獲時均未
    使用，係預備供分裝毒品販賣所用之物，應依刑法第38條第
    1 項第2 款規定宣告沒收。而被告庚○○因共同正犯係相互
    間利用他方之行為，以遂行其犯意之實現，應由共犯各負全
    部責任之理論，有關從刑之沒收部分，雖他共同正犯所有之
    物，亦應於其本身所處主刑之後，併為沒收之諭知。再共同
    正犯之犯罪所得為現款時，因係合併計算，且於全部或一部
    不能沒收時，以其財產抵償之，為避免執行時發生重複沒收
    、抵償之情形，故各共同正犯之間係採連帶沒收主義，於裁
    判時應諭知連帶沒收，不得就全體共同正犯之總所得，對各
    該共同正犯分別重複諭知沒收（最高法院95年度台上字第
    6501 號 判決意旨參照）。
    本件被告2 人與「財仔」共同販賣海洛因與戊○○所得500
    元，應依毒品危害防制條例第19條第1 項規定連帶沒收，如
    全部或一部不能沒收時，以其等財產抵償之。另扣押物品清
    單之鏟子2 支、吸食器5 支、安非他命1.07公克、搖頭丸18
    顆、K 他命2.14公克等物（見本院審訴卷第31頁），並無證
    據足佐與
    本件犯罪有關，均不宣告沒收。
貳、無罪部分
一、公訴意旨略以：己○○與6 、7 位姓名年籍不詳者共組販賣
    第一級毒品海洛因集團，自97年3 、4 月間起，在高雄縣林
    園鄉地區販賣海洛因予他人，對外以「財仔」為代號，並以
    0000000000號及不詳號碼之行動電話作為交易毒品之聯絡工
    具，集團成員有的負責接聽買者電話，有的負責運送毒品交
    予買者，並收取金錢；其中甲○○（已另案起訴，現由台灣
    高等法院高雄分院審理中）、庚○○與己○○基於販賣第一
    級毒品海洛因之犯意聯絡，自97年6 月間起受僱於己○○，
    負責運送海洛因交予買者，其方式為己○○先將已分裝成小
    包的海洛因交予甲○○、庚○○，買者打上開電話購買毒品
    ，約定交易地點、數量、金額後，再由己○○通知甲○○、
    庚○○前往交易，己○○則每日免費提供新台幣（下同）
    3000元海洛因予庚○○施用作為代價。甲○○、庚○○交易
    時間、地點、對像如下：(1) 甲○○：、於97年6 月下旬
    之某2 日，在高雄縣林園鄉○○○路20號「林園國小」旁，
    與薛順田交易海洛因半錢，價格10,000元之價金。、於97
    年6 月間，在高雄縣林園鄉○○路之「巨蛋超商」與戊○○
    交易海洛因6 次，每次500 元。(2) 庚○○：於97年6 月
    間，在高雄縣林園鄉港埔海堤邊涼亭，與戊○○交易海洛因
    3 次，每次500 元。於97年6 月間，在高雄縣林園鄉○○○路115 巷5 弄49號住處，與戊○○交易海洛因1 次，500
    元。二、97年7 月27日上午11時40分許，薛順田因施用毒品
    為警查獲，供出毒品來源，經警授意，撥打0000000000號門
    號與「財仔」聯絡，表明欲購買海洛因，雙方並約在高雄縣
    林園鄉建佑醫院停車場交易，甲○○因而於同日下午1 時40
    分許騎機車至該處，未及完成交易，即為在場埋伏之員警查
    獲，並扣得甲○○攜帶前來交易之海洛因1 包（驗前淨重
    1.54公克）。因認被告己○○、庚○○涉犯毒品危害防制條
    例第4 條第1 項販賣第一級毒品罪嫌。
二、按犯罪事實應依證據認定之，無證據不得認定犯罪事實；又
    不能證明被告犯罪者，應諭知無罪之判決；刑事訴訟法第
    154 條第2 項、第301 條第1 項分別定有明文。又按刑事訴
    訟法上所謂認定犯罪事實之證據，係指足以認定被告確有犯
    罪行為之積極證據而言，如未能發現相當證據或證據不足以
    證明，自不能以推測或擬制之方法，以為裁判基礎，最高法
    院29年上字第3105號及40年台上字第86號分別著有判例可資
    參照。而認定不利於被告之事實，須依積極證據，茍積極證
    據不足為不利被告之認定時，即應為有利於被告之認定，更
    不必有何有利之證據；又認定犯罪事實所憑之證據，雖不以
    直接證據為限，間接證據亦包括在內，然而無論直接證據或
    間接證據，其為訴訟上之證明，須於通常一般之人均不致有
    所懷疑，而得確信其為真實之程度者，始得據為有罪之認定
    ，倘其證明尚未達到此一程度，而有合理之懷疑存在而無從
    使事實審法院得有罪之確信時，即應由法院為諭知被告無罪
    之判決，且告訴人之告訴，係以使被告受刑事訴追為目的，
    是其陳述是否與事實相符，仍應調查其他證據以資審認，最
    高法院亦分別著有30年上字第816 號、76年台上字第4986
    號、52年台上字第1300號判例可資參照。
三、公訴人認被告涉有上開罪嫌，無非係以被告庚○○之自白、
    97年度偵字第20843 號案件甲○○販毒案之證詞、薛順田97
    年度偵字第20843 號及本案之證詞、戊○○於97年度偵字第
    20843 號及本案之證詞、甲○○於97年度偵字第20843 號販
    毒案委任辯護人沈志祥律師在本案之證詞、甲○○於本署97
    年度偵字第20843 號案供述、0000000000號電話通聯記錄、
    0000000000號通聯記錄、扣案毒品海洛因5 包、磅秤2 台、
    封口機1 台、空夾鏈4 包又8 只等，為其主要論據。
四、公訴意旨雖略以：被告己○○與6 、7 位姓名年籍不詳者共
    組販賣第一級毒品海洛因集團，自97年3 、4 月間起，在高
    雄縣林園鄉地區販賣海洛因予他人，對外以「財仔」為代號
    ，並以0000000000號及不詳號碼之行動電話作為交易毒品之
    聯絡工具，集團成員有的負責接聽買者電話，有的負責運送
    毒品交予買者，並收取金錢云云。惟查：共同被告即證人庚○○雖曾指述被告己○○即持用行動電話門號0000000000綽
    號「財仔」之人云云。惟證人戊○○於本院審理時證稱：伊
    打0000000000行動電話聯絡「財仔」，接電話者有多人，被
    告庚○○亦曾接過該電話等語（見本院訴字卷第78頁正面）
    ，可見被告庚○○上開與自己有利害關係之證述，是否屬實
    ，非有疑義。且共同被告即證人庚○○於本院審理時說明其
    認為被告己○○即「財仔」之緣由，證稱：伊有「聽說」被
    告己○○綽號係「財仔」，但伊未曾如此稱呼，伊都稱其「
    宏榮」（音），伊所知之其他人亦都稱呼被告己○○「宏榮
    」等語（見本院訴字卷第38頁背面、第39頁背面），可見證
    人庚○○從未親身經歷自己或他人稱己○○為「財仔」，其
    上開陳述顯係基於傳聞所得，應無可採。至公訴意旨指稱：
    證人沈志祥聽甲○○之兄李愷洋說甲○○之友人說查出「財
    仔」即被告己○○云云。惟上述證人沈志祥、李愷洋，皆非
    親身經歷自己或他人稱己○○為「財仔」之人，是其所陳，
    尚無可採。再證人甲○○於本院審理時證稱：伊與被告己○○係多年之朋友，其綽號是「宏榮」，伊不認識「財仔」，
    亦不知0000000000號行動電話係何人持用等語（見本院訴字
    卷第112 頁至第113 頁正面），可見「財仔」應另有其人，
    而非被告己○○，否則證人甲○○、共同被告庚○○既均認
    識被告己○○，豈有可能從未聽聞有人稱呼被告黃宏「財仔
    」。是證人薛順田、戊○○雖曾多次證稱：曾於上開時地撥
    打0000000000號行動電話向「財仔」購買海洛因等語，並有
    通聯紀錄可查，但既不能確認「財仔」即被告己○○，自難
    遽認其二人所述撥打0000000000號行動電話向「財仔」購買
    海洛因等情，等同其二人向被告己○○購買海洛因之事實。
五、被告己○○、庚○○被訴與甲○○等人共同販賣第一級毒品
    海洛因，由甲○○出面與薛順田、戊○○交易部分（即起訴
    書事實(1) 部分）：
（一）證人薛順田於97年7 月28日偵查中供稱：伊於97年3 、4
      月間起，曾撥打0000000000號行動電話，向「財仔」購買
      海洛因約10次左右，約在高雄縣林園鄉交貨，有2 、3 個
      不同的人送貨，甲○○曾送貨3 次；97年7 月27日外，其
      他2 次係於該次1 個月前晚上8 、9 點，地點均係林園國
      小旁，該2 次均購買1 萬元重量約4 、5 分之海洛因，均
      是由伊到達林園鄉後撥打電話給對方，對方說馬上到後，
      即有甲○○乘騎機車前來交貨云云（見偵一卷第27頁至第
      28頁）；於97年8 月25日偵查中證稱：伊曾撥打00000000
      00號行動電話購買海洛因，由甲○○送貨，連同97 年7月
      27日下午1 時40分許，被警查獲，共3 次；其他2 次係於
      97年6 月底之8 、9 時許、97年7 月中旬之某日晚上9 時
      許，均以0000000000號行動電話撥打0000000000號行動電
      話購買1 萬3000元之半錢海洛因，均是伊到達林園後，撥
      打該電話與對方聯絡，對方要伊到林園國小旁超商，伊到
      該超商後撥打通知對方，約10分鐘後，甲○○便騎乘機車
      拿半錢海洛因給伊，伊同時交付1 萬3000元與甲○○云云
      （見偵一卷第54頁至第55頁）；於本院97年度訴字第1761
      號案件審理中證述：伊有於97年6 月下旬某2 日，以0000
      000000號行動電話撥打0000000000號行動電話給「財仔」
      購買1 萬元之半錢海洛因，該2 次交付伊海洛因之人，即
      當97年7 月27日遭警查獲之人即甲○○，此外，甲○○曾
      騎機車至巨蛋超商前交付海洛因2 次與伊，同時各收取1
      萬元，伊拿到毒品即離去云云（見本院97年度訴字第1761
      號卷第105 頁至第107 頁），可見證人薛順田所稱甲○○
      交付海洛因之時間、金額、交付地點等攸關甲○○是否有
      交付海洛因及收取金錢之重要待證事項，於偵查及本院審
      理審中，前後陳述不一，非無瑕疵，自難遽信為真實。
（二）證人戊○○於97年10月18日警詢時證稱：伊確定庚○○、
      甲○○2 人曾出面拿海洛因賣伊，伊撥打0000000000號電
      話連絡交易後，庚○○或甲○○其中1 人即往約定地點販
      售海洛因給伊，每次均500 元，庚○○出面交易4 次，甲○○出面交易6 次（見偵一卷第101 頁至第102 頁）；97
      年10月8 日偵查中先證稱：伊於97年6 月曾撥打00000000
      00號行動電話向對方購買500 元海洛因，約10次，分由甲○○、庚○○，乘騎機車送海洛因並收取500 元，在此之
      前亦曾由不同男子交毒品給伊，至於庚○○、甲○○拿海
      洛因給伊之次數，伊記不清楚等語（見偵一卷第107 頁）
      ；嗣改稱：「（警詢時稱庚○○出面與你交易海洛因約4
      次，甲○○則出面交易過約6 次，所述是否屬實？）是，
      屬實，我確定。我撥打該門號購買海洛因次數是10幾次才
      對，只是該2 人送海洛因給的次數約10次。是由接聽上開
      門號電話之人，在電話中與我約定交毒品海洛因的地點，
      其中由庚○○拿海洛因給我時，大部分約在港嘴村海邊之
      涼亭附近。甲○○拿海洛因給我時，大部分都是約在林園
      鄉源昌釣蝦場的巨蛋超商。」云云（見偵一卷第107 頁）
      ；於本院97年度訴字第1761號案件審理中證述：伊於97年
      6 月間以0000000000撥打0000000000行動電話，向「財仔
      」購買500 元海洛因，約10次，出面交付毒品有2 人，其
      中1 、2 次交易地點在林園鄉的巨蛋超商，但不記得是何
      人交付毒品，其餘交易地點在林園鄉港嘴村海邊附近涼亭
      ，由庚○○出面交易；伊所說之另一人很瘦，經伊當庭指
      認，不太像甲○○云云（見本院97年度訴字第1761號卷第
      100 頁至第104 頁）；再於本院審理時證稱：伊拿毒品是
      撥打財仔0000000000行動電話聯絡，只認識庚○○，不認
      識甲○○，也沒有跟甲○○拿過毒品，先前雖曾說向甲○○拿毒品，但因伊拿毒品時並未特別注意對方，故實在無
      法確認是否為甲○○（見本院訴字卷第76頁背面至第78頁
      背面）。準此，證人戊○○除可指認被告庚○○係交付伊
      毒品之人外，就其他交付毒品之人是否為甲○○，並無法
      確認，且其於偵查中所述甲○○交付毒品之次數、交付毒
      品之地點等重要事項，前後未盡相符，且僅泛稱甲○○曾
      交付毒品之次數，未能明確證述時間，自難認戊○○於偵
      查中所述可採。
（三）又卷附雙向通聯紀錄固然可佐：證人薛順田使用00000000
      00號行動電話、證人戊○○使用0000000000號行動電話，
      分別與「財仔」所使用0000000000號行動電話，有相互聯
      繫之雙向通聯之情形，但該雙向通聯紀錄充其量僅能認定
      證人薛順田、戊○○與「財仔」於97年6 月間有多次電話
      聯繫之事實，並無從以此推認買賣或交付毒品之時間、地
      點、金額、次數等，是上開通聯紀錄，自不足作為認定甲○○有於上開時地出面與薛順田、戊○○交易販賣第一級
      毒品重罪之證明。
（四）此外，警方並未當場查獲甲○○有上開交付毒品之行為，
      亦無此部分相關證物扣案，公訴人復未提出其他積極證據
      證明甲○○確有上開販賣海洛因予薛順田、戊○○之事實
      。本件既不能證明甲○○有於何時間、地點交付海洛因與
      薛順田、戊○○，應難遽認甲○○有起訴書事實(1) 所載
      之時間、地點交付海洛因與薛順田、戊○○之事實。且甲○○就上開起訴書事實(1) 所載涉嫌販賣海洛因與薛順田
      、戊○○部分，業經本院97年度訴字第1761號、臺灣高等
      法院高雄分院98年度上訴字第663 號判決無罪確定，亦經
      本院調卷核閱無訛。本件既不能證明甲○○有起訴書事實
       (1)所載之事實，自不能遽認被告己○○、庚○○與之有
      共同正犯之關係，更不能證明被告己○○、庚○○有上開
      起訴書事實(1) 所載與甲○○共同，並由甲○○出面販賣
      海洛因與薛順田、戊○○之行為。
六、被告己○○被訴與被告庚○○等共同販賣第一級毒品海洛因
    ，除上開有罪部分所載部分（即起訴書事實(2) 所載被告庚○○與戊○○於上開涼亭交易3 次其中1 次業經本院認定係
    由被告庚○○與己○○共同販賣，其餘在涼亭交付2 次、在
    住處交付1 次，則經本院認定係由被告庚○○轉讓）外，由
    庚○○出面與戊○○交易部分：
（一）被告庚○○固曾坦承：有與被告己○○共同販賣第一級毒
      品海洛因，於97年6 月間，在高雄縣林園鄉港埔海堤邊涼
      亭，與戊○○交易海洛因2 次，每次500 元；又於97 年6
      月間，在高雄縣林園鄉○○○路115 巷5 弄49號住處，與
      戊○○交易海洛因1 次，500 元（即除上開有罪部分外之
      起訴書事實(2) 所載事實）云云（見本院審訴卷第60 頁
      ）。惟其於本院審理時改稱：與戊○○交易4 次，僅有1
      次有收500 元，其餘3 次均是無償轉讓等語（見本院訴字
      卷第165 頁背面）。其前後之供述不一，尚難遽認其先前
      之供述為真實。又按犯毒品危害防制條例第4 條至第8 條
      、第10條或第11條之罪販賣第一級毒品者，供出毒品來源
      ，因而查獲其他正犯或共犯者，減輕或免除其刑，毒品危
      害防制條例第17條第1 項定有明文。是共同被告即證人庚○○上揭供述對於被告己○○而言，被告庚○○為減輕或
      免除其刑，有為邀輕典而為不實之陳述之可能，其供述之
      真實性自有合理之懷疑，是其證述，必須有其他證據佐證
      ，以擔保其證述之真實性。又被告或共犯之自白，不得作
      為有罪判決之唯一證據，仍應調查其他必要之證據，以察
      其是否與事實相符，刑事訴訟法第156 條定有明文，是被
      告庚○○上開自白對於自己及共同被告己○○而言，亦不
      得作為其二人有罪判決之唯一證據。
（二）共同被告即證人庚○○於本院審理時證稱：被告己○○會
      先將毒品分裝好後交付給伊，伊於接獲被告己○○通知伊
      至何處與買家交易後，即出面交易毒品並收錢，伊有與戊○○交易「1 次」等語（見本院訴字卷第38頁背面至第40
      頁正面）；證人戊○○於本院審理時證稱：伊97年6 月間
      曾向被告庚○○拿4 次數量不詳、售價500 元之海洛因各
      1 包，其中在高雄縣林園鄉○○○路115 巷5 弄49號住處
      拿1 次、在高雄縣林園鄉港埔海堤邊涼亭拿3 次，只有其
      中在涼亭拿1 次有付500 元給被告庚○○，其餘3 次皆係
      由被告庚○○免費贈送等語（見本院訴字卷第76頁背面至
      第78頁背面）。可見經由被告己○○之聯絡，由被告庚○○出面與戊○○「買賣」海洛因之交易，應僅有1 次（即
      上述有罪部分），其餘被告庚○○在上開時地戊○○數量
      不詳價值各500 元之海洛因共3 次，均係被告庚○○基於
      個人之私誼或其他原因無償轉讓與戊○○（即前述被告庚○○所犯轉讓第一級毒品有罪部分），而與被告己○○無
      涉。
（三）綜上，被告庚○○前揭自白及證述，尚與其於本院審理時
      之證述及證人戊○○於本院審理時之證述不盡相符，而不
      能認與事實相合，自不得作為被告己○○、庚○○有罪之
      唯一證據。而卷附雙向通聯紀錄亦僅可佐：被告庚○○、
      證人戊○○所使用之行動電話，分別與「財仔」所使用00
      00000000號行動電話，有相互聯繫之雙向通聯之情形，但
      該雙向通聯紀錄充其量僅能認定被告庚○○、證人戊○○
      ，與「財仔」於97年6 月間有多次電話聯繫之事實，並無
      由此推認被告己○○、庚○○共同「販賣」毒品與戊○○
      之時間、地點、金額、次數等。此外，公訴人復未提出其
      他積極證據證明被告己○○確有與被告庚○○共同為上開
      販賣海洛因與戊○○之事實，自難遽認被告己○○有與被
      告庚○○等共同為上開犯行（即起訴書事實(2) 上開論罪
      科刑部分「以外」部分）。
七、被告己○○、庚○○被訴與「甲○○」共同販賣第一級毒品
    海洛因未遂部分（即起訴書事實二部分）：
（一）97年7 月27日上午11時40分許，薛順田因施用毒品為警查
      獲，供出毒品來源，經警授意，撥打0000000000號門號與
      「財仔」聯絡，表明欲購買海洛因，雙方並約在高雄縣林
      園鄉建佑醫院停車場交易，甲○○因而於同日下午1 時40
      分許騎機車至該處，未及完成交易，即為在場埋伏之員警
      查獲，並扣得甲○○攜帶前來交易之海洛因1 包（驗前淨
      重1.54公克）之事實，固據證人薛順田（見偵一卷第29頁
      至第30頁、第54頁；本院97年度訴字第1761號卷第106 頁
      、第109 頁）、查獲員警即證人張金全（見本院97年度訴
      字第1761號卷第65頁至第67頁）證述明確，並有搜索扣押
      筆錄、扣押物品目錄表、照片4 幀、職務報告表及證人薛
      順田所使用0000000000號行動電話與「財仔」0000000000
      號行動電話於97年7 月27日相互聯繫之雙向通聯紀錄可參
      （見警一卷第13頁至第16頁、第19頁至第20頁、第29頁至
      第30頁；偵一卷第83頁至第85頁）、法務部調查局97 年8
      月28日調科壹字第09723035040 號鑑定通知書（見偵一卷
      第60頁）可證，足以認定。惟證人甲○○於本院審理時已
      明確證稱：伊不認識「財仔」，亦不知行動電話門號「00
      00000000」，伊與綽號「宏榮」之被告己○○係多年朋友
      ，但從未為被告己○○販賣毒品等語（見本院卷第112 頁
      正面至第113 頁正面），而被告己○○並非「財仔」業如
      前述，是公訴意旨遽認被告己○○與甲○○共同為上開犯
      行，尚有誤會。此外，公訴人復未提出其他積極證據證明
      被告己○○確有與甲○○共同為上開販賣海洛因之事實，
      自難遽認被告己○○有與之共同為上開犯行。
（二）證人甲○○雖證稱：97年7 月27日上午10時20分在高雄縣
      林園鄉被警察查獲之海洛因1 包係綽號「黑仔」之被告庚○○伊交付被告庚○○開三菱汽車之友人，但伊騎車至建
      佑醫院時即遭警查獲，伊不知被告庚○○之毒品來源云云
      （見本院卷第111 頁背面至第113 頁正面、第158 頁背面
      至第160 頁正面）。惟犯毒品危害防制條例第4 條至第8
      條、第10條或第11條之罪販賣第一級毒品者，供出毒品來
      源，因而查獲其他正犯或共犯者，減輕或免除其刑，毒品
      危害防制條例第17條第1 項定有明文。是本件證人甲○○
      為減輕或免除其刑，有為邀輕典而為不實之陳述之可能，
      其供述之真實性自有合理之懷疑，是其證述，必須有其他
      證據佐證，以擔保其證述之真實性。查證人甲○○上開證
      述為被告庚○○所否認，而警方亦未曾於被告庚○○處搜
      得任何提供與甲○○販賣之毒品海洛因，且被告庚○○所
      持之門號0000000000行動電話與甲○○所持之門號000000
      0000行動電話，於97年7 月27日上午11時40分至下午1 時
      40分間，並無任何通聯紀錄，有該二門號行動電話通聯紀
      錄可參（見偵一卷第86頁至第88頁）。又甲○○係與名籍
      不詳綽號「財仔」之成年男子共同為上開販賣第一級毒品
      海洛因未遂之犯行，而與被告庚○○無涉等情，業經本院
      97年度訴字第1761號、臺灣高等法院高雄分院98年度上訴
      字第663 號判決確定，亦經本院調卷核閱無訛。此外，公
      訴人復未提出其他積極證據證明被告庚○○確有與甲○○
      共同為上開販賣海洛因之事實，自難遽認被告庚○○有與
      被告庚○○等共同為上開犯行。
八、綜上所述，就上開被告己○○、庚○○所涉嫌共同販賣第一
    級毒品海洛因之事實，公訴人所提出之證據，或其指出證明
    之方法，尚未能使本院之心證達到確信其為真實之程度，就
    被告2 人涉犯上開犯行，仍有合理懷疑之存在，揆諸前揭法
    條及判例意旨，被告2 人上開被訴部分，不能證明被告2 人
    犯罪，依法應為被告2人無罪之判決。
據上論斷，應依刑事訴訟法第299 條第1 項前段、第301 條第1
項前段、第300 條，修正前、後毒品危害防制條例第4 條第1 項
、修正後毒品危害防制條例第17條第2 項、第18條第1 項前段、
第19條第1 項，刑法第2 條第1 項但書、第11條前段、第28條、
第47條第1 項、第59條、第38條第1 項第2 款、第51條第5 款，
，判決如主文。
本案經檢察官丁○○到庭執行職務。
中    華    民    國    98    年    11    月    26    日
                  刑事第二庭    審判長法  官  吳進寶
                                      法  官  李昆南
                                      法  官  施盈志
以上正本證明與原本無異。
如不服本判決應於收受送達後10日內向本院提出上訴書狀，並應
敘述具體理由；如未敘述上訴理由者，應於上訴期間屆滿後20日
內向本院補提理由書（均須按他造當事人之人數附繕本）「切勿
逕送上級法院」。
中    華    民    國    98    年    11    月    26    日
                                      書記官  林雅婷
附錄本判決論罪之法條：
毒品危害防制條例第4條第1項
製造、運輸、販賣第一級毒品者，處死刑或無期徒刑；處無期徒
刑者，得併科新臺幣 2 千萬元以下罰金。
毒品危害防制條例第8條第1項
轉讓第一級毒品者，處 1 年以上 7 年以下有期徒刑，得併科新
臺幣 1 百萬元以下罰金。


司法院資訊處製作；財團法人民間司法改革基金會備份。
